【裁判字號】    95,上訴,1218
【裁判日期】    950929
【裁判案由】    偽證
【裁判全文】
臺灣高等法院高雄分院刑事判決        95年度上訴字第1218號
上  訴  人
即  被  告  乙○○
上列上訴人因偽證案件，不服臺灣高雄地方法院94年度訴字第17
24號中華民國95年4 月11日第一審判決（起訴案號：臺灣高雄地
方法院檢察署94年度偵字第7916號），提起上訴，本院判決如下
：
     主  文
上訴駁回。
     事  實
一、乙○○於民國（以下同）81年間曾因違反麻醉藥品管理條例
    案件，經臺灣桃園地方法院分別判處有期徒刑5 年6 月、6
    月，應執行有期徒刑5 年8 月確定，於83年6 月14日假釋出
    監，假釋期間交付保護管束，嗣經撤銷假釋執行殘刑，並與
    其另違反麻醉藥品管理條例案件遭判處7 月有期徒刑合併執
    行，於87年7 月14日再度假釋出監交付保護管束，惟又經撤
    銷假釋執行殘刑，於89年1 月9 日執行完畢。詎仍不知悔改
    ，明知戴龍財自89年5 月20日起，即承租高雄市新興區○○
    ○路26號506 號房間（下稱506 室），並至89年5 月26日為
    警查獲止，有實際居住於該址，並在該址販賣毒品海洛因，
    竟基於偽證之犯意，於89年7 月28日，在台灣高雄地方法院
    89年度訴字第1608號戴龍財被訴違反毒品危害防制條例案件
    審判中（下稱另案），就戴龍財有無租用上開506 室藉以販
    賣海洛因之對於案情有重要關係事項，供前具結後虛偽證述
    ：「506 號是因戴龍財與他女朋友（即甲○○）吵架，而他
    女友來找我，託我幫她找房子…她隔天就搬進506 號房」等
    語及於89年9 月1 日，復承前開偽證之單一犯意，在本院虛
    偽證述：「506 號房我知道是被告的女朋友租的，而被告有
    去找過他的女朋友，在我的印象中約有1 、2 次」等語，以
    表示戴龍財未租住在該址販賣毒品，而就案情有重要關係之
    事項為虛偽陳述。
三、案經本院移送臺灣高雄地方法院檢察署檢察官偵查起訴。
     理  由
甲、證據能力部分：
    按被告以外之人於審判外向法官所為之陳述，得為證據，刑
    事訴訟法第159 條之1 第1 項定有明文。立法理由係認被告
    以外之人之陳述係在法官面前為之，因其任意陳述之信用性
    已受確實保障之情況下所為，自得作為證據。本件證人即50
    6 室房東吳天住、查獲警員馬文樹、張越群、同案被告乙○
    ○、毛雲鶴於台灣高雄地方法院及另案台灣高雄地方法院及
    高雄高分院向法官所為之供述（即台灣高雄地方法院89年訴
    字第1608號、本院90年上訴字第341 號及93年上更(一)字第75
    號案件），在其等任意陳述之信用性無疑之情況下，其證述
    依法自具有證據能力。
乙、實體部分：
一、上訴人乙○○對於在另案戴龍財被訴違反毒品危害防制條例
    案件中，於89年7 月28日在台灣高雄地方法院審理中，供前
    具結證述：「506 號是因戴龍財與他女朋友（即甲○○）吵
    架，而他女友來找我，託我幫她找房子…她隔天就搬進506
    號房」、於89年9 月1 日證述：「506 號房我知道是被告的
    女朋友租的，而被告有去找過他的女朋友，在我的印象中約
    有1 、2 次」等語並不否認，惟否認有何偽證之犯行，辯稱
    ：506 室確實係甲○○所承租，我只是就戴龍財有居住在50
    6 室之事實未加陳述，不知道未講戴龍財有居住在506 室亦
    構成偽證云云。惟查：
（一）證人即購買毒品之毛雲鶴於原審審理中坦承有偽證之事實
      ，而供稱：實際上是向戴龍財購買毒品，知道如果說是跟
      戴龍財買毒品，他會被判販賣毒品，如果說一起買的話，
      他就不會被判販賣，因為與他沒有仇恨，想替他脫罪，才
      會故意說是一起買等語（見原審卷第78、79頁，而毛雲鶴
      偽證罪部分，業經另行審結判刑確定），足見毛雲鶴確有
      向戴龍財購買毒品無誤，而戴龍財確有販賣毒品行為。
（二）證人即506 室房東吳天住於原審另案審理中證稱：「（問
      ：506 號房是誰去租的？）是阿才租的…但阿才也就是當
      庭被告（當庭指認，即戴龍財）說他在搬家沒空…所以沒
      有在租約上簽名，但被告有去租，我們都有紀錄…被告是
      （89年）5 月20日開始租的…我有看到被告住在506 室，
      而租金與押金是被告拿給我們的小姐，我是聽小姐這樣講
      ，是阿才付房租與押金」、「（庭呈房客租屋時之相關資
      料）…依上面所載租506 室是阿文與阿財兩個人一起向我
      女兒租的，而租金及押金都是阿財拿出來的，而鑰匙就由
      我女兒由櫃台交給阿財」等語，於本院另案審理中證述：
      「乙○○…5 月份跟我說留1 個房間給他的朋友，5 月20
      日乙○○與被告（即戴龍財）到我們樓下的超商…當時說
      忙著搬家，所以還沒有簽契約，他們就被抓了」等語（分
      別見另案原審卷第89、90、135 頁、本院90年度上訴字第
      341 號卷第80頁），核與上訴人乙○○於另案本院審理中
      具結證稱：「506 是被告與他女朋友住的。是我帶他們去
      租的，租金是被告當面交給房東的女兒，在1 樓超商」、
      「我說我帶戴龍財去租屋是實在的」等語相符（見本院90
      年訴上訴字第341 號卷第176 頁、93年度上更(一)字第75號
      卷第164 頁），且有吳天住提出之承租紀錄1 紙（見另案
      臺灣高雄地方法院卷第99頁）在卷可稽，其上記載：「
      506 、5 月20日開始租，阿才」等詞，足見506 室確實為
      戴龍財所親自承租並有實際居住無訛。
（三）又毛雲鶴所撥打聯絡購買海洛因事宜之前開呼叫器，係警
      員持搜索票在506 室所查獲，並在506 室另查獲供販賣毒
      品所用之海洛因1 瓶及3 包、電子秤2 台、空夾鏈袋2 大
      包及分裝勺5 支等物，而上開扣案物既係於戴龍財所租住
      之506 號室查獲，而為戴龍財所有無訛，戴龍財自難卸免
      販賣海洛因之犯行，故另案就戴龍財有販賣海洛因之犯行
      ，業經本院以94年度重上更(三)字第52號判處有期徒刑14年
      ，最高法院以94年度台上字第7204號駁回上訴確定，有上
      開判決書2 份及所調卷宗可憑。該案認定戴龍財販賣第一
      級毒品海洛因予毛雲鶴，其重要證據之一係以毛雲鶴所撥
      打聯絡購買海洛因事宜之呼叫器係在506 室所查獲，已如
      前述，故關於506 室是否為戴龍財租住處，以判定扣案呼
      叫器為何人所有，對戴龍財是否有販賣毒品之成立與否，
      自屬與案情有重要關係之事項。
（四）上訴人乙○○於另案本院審理中即已證述：「（問：在地
      院出庭的時候，被告（即戴龍財）…叫我幫他解套。現在
      被告將事情都推到我身上，所以我不要幫他說話，在地院
      被告叫我說房子是他女朋友租的，不是被告租的，我也有
      幫他這麼說，事實上是我帶被告去的。被告有住在那裏」
      、「我們是一起在屏東戒治所戒治，一起同車到地院出庭
      ，在地院拘留室也是同籠，要出庭前的這段期間，戴龍財
      叫我幫他解套，我原認為大家朋友一場，他卡到這個事情
      ，我可以幫忙就幫忙，但是他把全部責任都要推給我，我
      無法接受，所以我在前審才會這樣說出來。當時房子就是
      我帶他去租的」、「戴龍財在地院出庭前的車上叫我幫他
      解套，2 人在車上商量的結果就編說：甲○○…與他吵架
      ，暫時不要見面，他的人並不住在那邊，東西與他無關，
      他是去找甲○○…」等語（見另案高雄高分院90年度上訴
      字第341 號卷第177 頁），足見上訴人乙○○陪同戴龍財
      向房東租用506 室，對於戴龍財確實有租住於506 室知之
      甚詳，係因為戴龍財庭前之請託，才會於另案法院出庭時
      故意作出506 室為甲○○所承租等與事實不符之證述，應
      堪認定。上訴人乙○○辯稱506 室確實為甲○○所承租，
      伊保持沈默未陳述戴龍財亦有住於506 室，無偽證之故意
      云云，惟戴龍財租住於506 室販毒，上訴人乙○○偽稱戴
      龍財未租住於506 室，寓有戴龍財未於506 室販毒之意，
      上訴人乙○○仍應對其虛偽陳述負責。
    綜上所述，因戴龍財租住於前述506 室販毒，上訴人乙○○
    在法庭偽稱戴龍財未租住於506 室，寓有戴龍財未於506 室
    販毒之意，上訴人乙○○即屬對案情有重要關係事項為虛偽
    之陳述，故上訴人乙○○仍應對其虛偽証言負責，其所辯係
    卸責之詞，不足採信，其犯行已堪認定。
二、核上訴人乙○○所為，係犯刑法第168 條之偽證罪。按刑法
    上之偽證罪，不以結果之發生為要件，一有偽證情事，無論
    當事人是否因而受有利或不利之判決，均不影響其犯罪之成
    立，且該罪為侵害國家法益之犯罪，其罪數應以訴訟之件數
    為準，縱於同一訴訟事件數度偽證，仍論以單純1 罪。上訴
    人乙○○於戴龍財違反毒品危害防制條例案件之先後2 次審
    理期日偽證，僅侵害1 個國家法益，依上說明，應論以1 罪
    。又上訴人乙○○於81年間因違反麻醉藥品管理條例，經臺
    灣桃園地方法院分別判處有期徒刑5 年6 月、6 月，應執行
    有期徒刑5 年8 月確定，於83年6 月14日假釋出監，假釋期
    間交付保護管束，嗣經撤銷假釋執行殘刑，並與其另違反麻
    醉藥品管理條例案件遭判處7 月有期徒刑合併執行，於87年
    7 月14日再度假釋出監交付保護管束，惟又經撤銷假釋執行
    殘刑，於89年1 月9 日執行完畢，有臺灣高等法院被告前案
    紀錄表可按，其受有期徒刑之執行完畢，5 年內再犯本件有
    期徒刑以上之罪，為累犯，應依法加重其刑。
三、原審適用刑法第168 條、第47條規定，並審酌上訴人乙○○
    在另案中於出庭前接受戴龍財之請託，為其販毒案作虛偽之
    陳述，足以影響法院對事實之認定及心證之形成，浪費國家
    資源，並妨害國家司法之公正性，犯後否認犯行，態度不佳
    ，及其犯罪動機、目的、素行等一切情狀，量處有期徒刑10
    月。經核原判決認事用法並無不合，量刑亦屬適當，上訴人
    乙○○上訴否認犯罪，為無理由，應予駁回。
四、上訴人乙○○經合法傳喚無正當理由於審判期日不到庭，依
    法不待其陳述而逕行判決。
據上論斷，應依刑事訴訟法第368條、第371條，判決如主文。
本案經檢察官陳國全到庭執行職務。
中    華    民    國    95    年    9     月    29    日
                  刑事第六庭  審判長法  官  王憲義
                                    法  官  李璧君
                                    法  官  張盛喜
以上正本證明與原本無異。
如不服本判決應於收受本判決後10日內向本院提出上訴書狀，其
未敘述上訴理由者，並得於提起上訴後10日內向本院補提理由書
狀（均須按他造當事人之人數附繕本）「切勿逕送上級法院」。
中    華    民    國    95    年    9     月    29    日
                                    書記官  林明威
附錄本判決論罪科刑法條：
附錄本案論罪科刑法條全文：
刑法第168條
於執行審判職務之公署審判時，或於檢察官偵查時，證人、鑑定
人、通譯於案情有重要關係之事項，供前或供後具結，而為虛偽
陳述者，處7 年以下有期徒刑。


司法院資訊處製作；財團法人民間司法改革基金會備份。
